臺灣臺北地方法院民事判決　　　　　　　96年度訴字第2012號
原　　　告　丁○○○
　　　　　　戊○○
共　　　同
訴訟代理人　己○○
　　　　　　　　　　　　4
被　　　告　乙○○
　　　　　　丙○○
共　　　同
訴訟代理人　甲○○
上列當事人間侵權行為損害賠償事件，經本院刑事庭裁定移送，
本院於民國96年6月25日言詞辯論終結，判決如下：
    主      文
被告乙○○應給付原告丁○○○、戊○○各新臺幣壹佰伍拾柒萬
零陸佰玖拾伍元、玖拾玖萬壹仟肆佰捌拾元，及均自民國九十六
年五月二十二日起至清償日止，按年息百分之五計算之利息。
原告其餘之訴駁回。
訴訟費用由原告丁○○○負擔百分之十八，戊○○負擔負擔百分
之三十五；餘由被告乙○○負擔。
本判決原告勝訴部分，原告丁○○○、戊○○各以新臺幣伍拾貳
萬元、拾萬元供擔保後，得假執行。但被告乙○○如各以新
臺幣壹佰伍拾柒萬零陸佰玖拾伍元、玖拾玖萬壹仟肆佰捌拾元分
別為原告丁○○○、戊○○預供擔保，得免為假執行。
原告其餘假執行之聲請駁回。
    事實及理由
甲、程序方面：
    按訴狀送達後，原告不得將原訴變更或追加，但擴張或減縮
    應受判決事項之聲明者，不在此限，民事訴訟法第255條第1
    項第3款定有明文。本件原告起訴時起原請求被告應連帶給
    付原告戊○○、丁○○○各新臺幣（下同）326萬4684元、
    217 萬8489元，及均自起訴狀繕本送達翌日起至清償日止按
    年息百分之五計算之利息（見交附民卷第1頁），嗣於本院
    最後言詞辯論期日以言詞減縮應受判決之聲明，將法定利息
    改自96年5月18日準備書狀送達翌日起算（見本院卷第117頁
    ），核原告所為請求金額之減少，應屬聲明之減縮，揆諸前
    開法條所示，尚無不合，自應准許。
乙、實體方面：
一、原告主張：被告乙○○於民國95年2月18日上午7時23分許，
    酒後無照駕駛2G-3581號自用小客車，沿臺北市○○區○○
    路（雙向四車道）由西往東方向行駛，途經北安路305號海
    軍總部前，疏未注意車前狀況及行車間隔，貿然於內側車道
    欲超越前車行駛，突遇行駛於被告乙○○車前右前方外側車
    道不明機車往左偏駛，被告乙○○汽車向左閃避，適原告戊○○沿同向內側車道騎乘APT-399號重型機車附載配偶即原
    告丁○○○直行在前，二車發生碰撞，致原告戊○○人車倒
    地，失控滑行約13.5公尺始停止，原告戊○○受有外傷性腦
    出血及臉部擦傷等傷害，經送醫治療，仍有失智症；原告丁○○○則受有右側遠端橈骨骨折、右側骨盆腔骨折、雙側膝
    蓋挫傷、臉部擦傷、右手挫傷及擦傷、右側第5蹠骨骨折等
    傷害。原告戊○○、丁○○○因本件車禍各支出醫療費用6
    萬5821元、6萬6337元，原告戊○○因本件車禍致牙齒需接
    受治療支出3萬4000元，自95年2月18日至96年4月16日共422
    天看護費用各84萬4000元，救護車及回診車資各8550元、
    6490元，復健醫療器材支出各3萬5700元、9256元，原告前
    均在嘉新事業有限公司（下稱嘉新公司）任職，月薪2萬元
    ，自95年2月18日至96年5月18日止因本件車禍致不能工作，
    各受有30萬元損失，並各請求慰撫金200萬元、100萬元，合
    計原告戊○○受有328萬9021元損害，原告丁○○○受有222
    萬6083元損害；又被告丙○○係汽車所有人，明知被告乙○○無駕駛執照，竟允許其駕駛上開汽車，顯已違反道路交通
    管理處罰條例第21條規定，屬違反保護他人之法律，且與本
    件損害發生有相當因果關係，應與被告乙○○連帶如數賠償
    等語。併聲明：(一)被告應連帶給付原告戊○○、丁○○○各
    326萬4684元、217萬8489元，及均自96年5月18日準備書狀
    送達翌日起至清償日止，按年息百分之五計算之利息。(二)願
    供擔保，請准宣告假執行。
二、被告各以：(一)丙○○部分：道路交通管理處罰條例第28條係
    規定汽車所有人雇用或聽任未領有駕駛執照之人駕車，伊於
    95年1月5日南下嘉義，詎料於同年1月7日腦中風，迄95年11
    月1日均在衛生署嘉義醫院住院治療，系爭自小客車鑰匙平
    日置放住處，伊不知被告乙○○私自取走汽車鑰匙駕車，並
    無雇用或聽任被告乙○○駕車情形；(二)乙○○部分：伊對本
    件侵權行為事實經過並不爭執，就原告所提各損害賠償項目
    亦不爭執，僅原告請求慰撫金過高，各等語置辯。併聲明：
    (一)原告之訴及假執行之聲請均駁回。(二)如受不利判決，願供
    擔保請准宣告免假執行。
三、原告主張被告乙○○於上開時地酒後無照駕駛前揭自小客車
    ，疏未注意車前狀況及行車間隔，貿然於內側車道欲超越前
    車行駛，突遇行駛於被告乙○○車前右前方外側車道不明機
    車往左偏駛，被告乙○○汽車向左閃避，擦撞原告戊○○騎
    乘APT-399號重型機車附載配偶即原告張呂滿，致人車倒地
    ，失控滑行約13.5公尺，原告戊○○受有外傷性腦出血及臉
    部擦傷等傷害，經送醫治療，仍有失智症；原告丁○○○則
    受有右側遠端橈骨骨折、右側骨盆腔骨折、雙側膝蓋挫傷、
    臉部擦傷、右手挫傷及擦傷、右側第5蹠骨骨折傷害等情，
    為被告所不爭執，且經證人即現場目擊者李俊彥於刑事案件
    偵查及本院刑事庭結證明確（見偵查卷第65頁及本院刑事卷
    第37至38頁），併有臺北市政府警察局交通警察大隊道路交
    通事故初步分析研判表、道路交通事故現場圖、臺北市政府
    警察局中山分局交通分隊道路交通事故補充資料表、交通事
    故談話紀錄表、道路交通事故調查報告表(一)(二)、刑法第185
    條之3案件測試觀察紀錄表、臺北市○○○○道路交通事故
    當事人酒精測定紀錄表、現場及車損照片為證（見北調卷第
    25 至37頁、第40至45頁）。又原告各因本件車禍受有上開
    傷害，亦有馬偕紀念醫院及行政院國軍退除役官兵輔導委員
    會臺北榮民總醫院（下稱臺北榮民總醫院）出具之診斷證明
    書可稽，應堪信為真實。
四、按汽車超車時，應顯示左方向燈並於前車左側保持半公尺以
    上之間隔超過，行至安全距離後，再顯示右方向燈駛入原行
    路線。且汽車行駛時，駕駛人應注意車前狀況及兩車併行之
    間隔，並隨時採取必要之安全措施。道路交通安全規則第
    101條第5款後段、第94條第3項分別定有明文。又服用酒類
    不能安全駕駛動力交通工具而駕駛者，處1年以下有期徒刑
    、拘役或3萬元以下罰金，刑法第185條之3定有明文，被告
    乙○○駕車本應注意上開規定，且肇事地點係雙向四車道，
    當時為日間自然光線之晴天，柏油路面乾燥無缺陷，亦無障
    礙物，視距良好，並無任何不能注意之情事，竟違反上開規
    定酒後駕車，疏未注意車前狀況及行車間隔，貿然超越前車
    ，撞及原告戊○○騎乘之機車，致原告戊○○、丁○○○人
    車倒地受傷，就本件交通事故之發生，被告乙○○自有過失
    ，且其過失行為與原告傷害結果，亦有相當因果關係。被告
    乙○○所涉過失傷害及酒後不能安全駕駛動力交通工具刑責
    ，亦經臺灣高等法院以95年度交上易字第283號判決各判處
    有期徒刑7月、7月，應執行有期徒刑1年確定，有該刑事卷
    宗可稽。原告主張被告乙○○成立侵權行為，應屬有據。
五、又汽車所有人，僱用或聽任未領有駕駛執照之人駕車者，處
    1000元以上2000元以下罰鍰，並得吊扣其汽車牌照3個月，
    修正前道路交通管理處罰條例第28條固有明文，惟該條文已
    於94年12月28日修正刪除，並於第21條增列第5項：「汽車
    所有人允許第1項第1款至第5款之違規駕駛人駕駛其汽車者
    ，除依第1項規定之罰鍰處罰外，並記該汽車違規紀錄1次。
    但如其已善盡查證駕駛人駕駛執照資格之注意，或縱加以相
    當注意而仍不免發生違規者，不在此限」，固屬違反保護他
    人之法律，汽車所有人如有違反，應推定其有過失（最高法
    院67年台上字第2111號判例意旨參照）。惟就本件被告乙○○駕駛被告丙○○系爭汽車之原因，被告丙○○抗辯，自95
    年1月7日迄同年11月1日因腦中風在署立嘉義醫院住院治療
    ，係被告乙○○私自取去鑰匙駕駛，伊並不知情等語，且提
    出診斷證明書佐憑（見本院卷第10頁），復為原告所不爭執
    ，應信屬實，原告任指稱被告丙○○允許或聽任被告乙○○
    取用其汽車使用，違反上開保護他人法律，應與被告乙○○
    負共同侵權行為責任云云，殊屬無據。
六、次按因故意或過失，不法侵害他人之權利者，負損害賠償責
    任；又不法侵害他人之身體或健康者，對於被害人因此喪失
    或減少勞動能力或增加生活上之需要時，應負損害賠償責任
    ；不法侵害他人身體或健康者，被害人雖非財產上之損害，
    亦得請求賠償相當之金額，民法第184條第1項前段、第193
    條第1項、第195條第1項前段亦分別定有明文。被告乙○○
    對於原告戊○○、丁○○○應負侵權行為責任，已如前述，
    自得請求損害賠償，茲分述如下：
  (一)關於醫療費用部分：
    原告2人主張因本件交通事故，迄95年10月23日止，原告戊○○支出醫療費用6萬6771元，原告丁○○○支出醫療費用6
    萬6337元等情，業據其提出醫療費用單據為證（見本院卷第
    29至74頁），復為被告乙○○所不爭執，原告此部分請求，
    應予准許。
  (二)關於看護費用部分：
    原告主張其2人其因本件交通事故受傷，日常生活需人照料
    ，自95年2月18日起至96年4月16日，計422日，需全日由他
    人看護，各支出84萬4000元等情，業經提出己○○、張素華
    出具證明書、馬偕紀念醫院、臺北榮民總醫院及國立臺灣大
    學醫學院附設醫院出具診斷證明書為憑（見本院卷第77頁、
    第78頁、第79至82頁、第85頁、第122頁），復為被告所不
    爭執（見本院卷第117頁），核屬因本件車禍所生必要支出
    費用，應予准許。
  (三)復健器材暨假牙製作費用：
    原告2人主張其因本件交通事故受傷，原告戊○○因此支出
    復健醫療器材費用3萬5700元、假牙製作費用3萬4000元，原
    告丁○○○支出復健器材醫療費用9256元，各據提出發票、
    收據可參（見本院卷第89頁、第90至93頁），復為被告乙○○所不爭執（見本院卷第15頁反面），亦屬有據。
  (四)關於交通費用部分：
    原告主張其因本件交通事故受傷送醫治療並多次回診，分別
    支出救護車資及計程車資，原告戊○○為8550元、原告丁○○○為6490元，業據其提出發票、計程車收據為證（見本院
    卷第90至91頁、第94至100頁），為被告乙○○所不爭執（
    見本院卷第15頁反面），此部分請求，亦應准許。
  (五)關於不能工作之損害部分：
    原告2人主張其原本在嘉新公司擔任環保員，因本件交通事
    故至96年5月18日止不能工作，以其每月薪資2萬元計算，各
    受有30萬元不能工作之損害，業經提出扣繳憑單及在職證明
    書佐參（見本院卷第101至102頁、第122至123頁），復為被
    告所不爭執（見本院卷第117頁反面），應予准許。
  (六)關於精神慰撫金部分：
    原告戊○○因本件車禍受有外傷性腦出血及臉部擦傷等傷害
    ，經送醫治療，仍有失智症；原告丁○○○則受有右側遠端
    橈骨骨折、右側骨盆腔骨折、雙側膝蓋挫傷、臉部擦傷、右
    手挫傷及擦傷、右側第5蹠骨骨折傷害，日常生活均需他人
    照護，在身體及精神上自受相當之痛苦。爰斟酌原告2人於
    車禍前均擔任嘉新公司環保員職務，原告戊○○於94年有薪
    資、利息及股利所得共24萬6661元，另有投資76萬5530元；
    原告丁○○○於94年薪資、利息所得共25萬8518元，另有房
    屋、土地各1筆、及投資全盈事務機器有限公司，財產總額
    計326萬5079元；被告乙○○94年薪資所得及租賃所得計49
    萬1050元，另有土地10筆，財產總額128萬7398元，各有稅
    務電子閘門財產所得調件明細表可資覆按（見本院卷第103
    至115頁），兩造之身分、地位及經濟能力並原告2人所受傷
    害程度等一切情狀，認原告戊○○、丁○○○各請求精神慰
    撫金200萬元、100萬元，猶嫌過高，各應予核減為60萬元、
    40萬元，始屬適當。
  (七)依上所述，原告戊○○、丁○○○因本件交通事故所受損害
    各為188萬9021元（計算式：600000＋300000＋8550元＋
    35700＋34000＋844000＋66771＝0000000）、162萬6083元
    （計算式：400000＋300000＋6490＋9256＋844000＋66337
    ＝0000000）。
七、又按依強制汽車責任保險法第32條規定，保險人依本法規定
    所為之保險給付，視為被保險人損害賠償金額之一部分；被
    保險人受賠償請求時，得扣除之。經查原告戊○○、丁○○○因本件交通事故領取強制責任保險理賠金89萬7541元、5
    萬5388元，有其提出理賠金額表可參（見本院卷第121頁）
    並為被告所不爭執（見本院卷第117頁反面），自應予以扣
    除。經扣除後，被告乙○○應賠償原告戊○○、丁○○○損
    害之金額各為99萬1480元（計算式：0000000－000000＝
    991480）、157萬695元（計算式：0000000－00000＝
    0000000）。
八、綜上所述，原告戊○○、丁○○○依侵權行為法律關係，請
    求被告乙○○各給付99萬1480元、157萬695元，及均自96年
    5月22日起（見本院卷第18頁），均至清償日止，按年息百
    分之五計算之利息，為有理由，應予准許；原告2人逾此部
    分請求，則無理由，不應准許，應予駁回。本件原告勝訴部
    分，兩造均陳明願供擔保，分別聲請宣告假執行或免為假執
    行，本院經審核尚無不合，爰分別酌定相當擔保金額准許之
    。至原告敗訴部分，其假執行之聲請，已失所附麗，併予駁
    回。
九、兩造其餘之攻擊或防禦方法，及未經援用之證據，經本院斟
    酌後，認為均不足以影響本判決之結果，無逐一詳予論駁之
    必要。
十、據上論結，本件原告之訴為一部有理由，一部無理由，依民
    事訴訟法第79條、第85條第2項、第390條第2項、第392條第
    2項，判決如主文。
中　　華　　民　　國　　96　　年　　7 　　月　　20　　日
                  民事第五庭    法　官　胡宏文
以上正本，係照原本作成。
如對本判決上訴，須於判決送達後20日內向本院提出上訴狀
中　　華　　民　　國　　96　　年　　7 　　月　　20　　日
                                書記官　曾寶生
